臺灣高等法院刑事判決　　　　　　　 96年度交上易字第296號
上　訴　人　臺灣臺北地方法院檢察署檢察官
被　　　告　甲○○
上列上訴人因被告過失傷害案件，不服臺灣臺北地方法院96年度
交易字第138號，中華民國96年7月31日第一審判決（起訴案號：
臺灣臺北地方法院檢察署96年度偵字第2772號），提起上訴，本
院判決如下：
    主  文
上訴駁回。
    事  實
一、甲○○於民國（下同）95年5月13日晚上8時55分許，駕駛車
    牌號碼1816－EF號自用小客車，沿臺北市○○○路北往南方
    向行駛，行經重慶南路與衡陽路口時，原應注意汽車行駛時
    ，駕駛人應注意車前狀況及兩車併行之間隔，並隨時採取必
    要之安全措施，而依當時情形又無不能注意之情事，竟疏未
    注意，適余文鈴騎乘車牌號碼EFD-847號輕型機車，其後搭
    載乙○○，沿重慶南路北往南方向行駛於甲○○駕駛之上開
    自用小客車右前方，亦疏未注意保持行車安全間隔，致甲○
    ○所駕駛上開自用小客車之右前車頭不慎撞及余文鈴所騎乘
    上開機車之左側車身，余文鈴及乙○○人車即向左側倒地，
    余文鈴因此受有身體多處擦傷（左手肘3.5公分×1.5公分、
    左膝1公分×1公分、2公分×2公分、3公分×3公分、左踝1
    公分×1公分、1公分×1公分、3公分×2公分）及左臉挫傷
    等傷害，乙○○因此受有右側第9肋骨骨折之傷害。於同日
    晚上九時許，員警前往現場處理時，甲○○向處理之員警承
    認肇事自首而接受裁判。
二、案經余文鈴及乙○○訴由臺北市政府警察局中正第一分局移
    送臺灣臺北地方法院檢察署檢察官偵查起訴。
    理  由
一、上揭事實，業據被告於原審及本院坦承不諱（見原審卷第50
    頁反面、本院卷第16頁）；核與證人即告訴人余文鈴、乙○
    ○於警詢及偵查中證述情節相符（見他字卷第8至13頁、第4
    6至48頁）。並有道路交通事故現場圖、交通事故談話紀錄
    表、補充資料表、調查報告表(一)、(二)及現場照片等件在卷可
    稽（見他字卷第22至27頁、第30至35頁）。而告訴人余文鈴
    確係因本件事故受有身體多處擦傷（左手肘3.5公分×1.5公
    分、左膝1公分×1公分、2公分×2公分、3公分×3公分、左
    踝1公分×1公分、1公分×1公分、3公分×2公分）及左臉挫
    傷等傷害；告訴人乙○○亦係因本件事故而受有右側第9肋
    骨骨折之傷害，均有國立臺灣大學醫學院附設醫院出具之診
    斷證明書2紙在卷足憑（見他字卷19至20頁），是被告甲○
    ○之行為與告訴人余文鈴及乙○○所受傷害間，自有相當因
    果關係，足堪認定。另按汽車行駛時，駕駛人應注意車前狀
    況及兩車併行之間隔，並隨時採取必要之安全措施駛，道路
    交通安全規則第94條第3項定有明文。被告為考領駕照之駕
    駛人，對此自應知悉，而本件復無其於肇事時有不能注意之
    證據，足證被告疏未注意及此，確有過失行為，臺北市車輛
    行車事故鑑定委員會對於本件道路交通事故所為之鑑定意見
    亦同此見解，有臺北市車輛行車事故鑑定委員會96年6月22
    日出具之北鑑審字第09630196200號函檢送之鑑定意見書附
    卷可參（見原審卷第30至33頁）。則上述補強證據已足資擔
    保被告上開任意性自白具有相當程度之真實性，而得確信被
    告前述自白之犯罪事實確屬真實，從而依刑事訴訟法第156
    條第1項、第2項規定，自得依被告前述自白及該補強證據認
    定被告確有為前述過失傷害之犯行。綜上所述，本件事證明
    確，被告之犯行堪以認定。
二、論罪科刑之法律適用：
(一)查被告行為後，刑法業於95年7月1日修正公布施行。按行為
    後法律有變更者，適用行為時之法律，但行為後之法律有利
    於行為人者，適用最有利於行為人之法律，刑法第2條第1項
    定有明文。茲本條係規範行為後法律變更所生新舊法律比較
    適用之準據法，本身尚無新舊法比較之問題，於新法施行後
    ，應一律適用新法第2條第1項之規定，為「從舊從輕」之比
    較。而本次法律變更，比較時應就罪刑有關之共犯、未遂犯
    、想像競合犯、牽連犯、連續犯、結合犯，以及累犯加重、
    自首減輕暨其他法定加減原因（如身分加減）與加減例等一
    切情形，綜其全部罪刑之結果而為比較（最高法院95年度第
    8次刑事庭會議決議參照）：
  1.被告行為後，刑法第284條法條固未修正，其法定刑罰金刑
    部分，依刑法施行法第1條之1規定，雖改以新台幣為罰金之
    單位並提高30倍，惟因修正前之罰金單位為銀元，與新台幣
    之折算比例為3比1，又因前刑法分則有關條文罰金之倍數亦
    經修正前罰金罰鍰提高標準條例提高為10倍，就罰金之最高
    額而言，實與修正前罰金之最高額相同，惟罰金之最低額部
    分，因刑法第33條第5款亦於95年7月1日修正施行，罰金最
    低額亦提高為新台幣1000元以上，並以百元為單位，因而以
    修正前之規定較有利於被告。
  2.刑法第62條前段業經修正，對於未發覺之罪自首而受裁判者
    ，由原條文所定之必減其刑，修正為「得減輕其刑」，比較
    新舊法結果，自以修正前之規定較有利於被告，自應適用被
    告行為時即修正前刑法第62條前段之規定。
  3.綜上法律修正前、後之比較，揆諸前揭最高法院決議及刑法
    第2條第1項所定之「從舊從輕」原則，適用修正前之法律，
    對被告較為有利，自應適用修正前之刑法相關規定。
(二)核被告所為，係犯刑法第284條第1項前段之過失傷害罪。其
    一過失傷害行為，傷害余文鈴及乙○○2人之身體法益，係
    一行為而觸犯數罪名，為想像競合犯，應依法從一重論處過
    失傷害罪。又被告於肇事後，俟員警前往現場處理時，被告
    在場並承認為肇事者，有臺北市○○○○○道路交通事故肇
    事人自首情形紀錄表在卷足憑（見他字卷第29頁），係對於
    未發覺之犯罪，表示願接受裁判之意，雖被告嗣於偵查中一
    度否認犯行，惟刑事訴訟採職權主義，不能期待被告自己證
    明其自己犯罪，因之，自首者於自首後，縱又為與自首時不
    相一致之陳述甚至否認犯罪，仍不能動搖其自首效力（最高
    法院70年台上字第6819號判決參照）。是被告仍符合自首之
    要件，應依修正前刑法第62條前段自首之規定，減輕其刑。
    本件被告上開犯罪時間在96年4月24日以前，其所犯之罪合
    於中華民國96年罪犯減刑條例第2條第1項第3款之規定，應
    予減其宣告刑2分之1。
三、原審以被告事證明確，適用刑法第2條第1項、第284條第1項
    前段、第55條，修正前刑法第41條第1項前段、第62條前段
    、刑法施行法第1條之1、修正前罰金罰鍰提高標準條例第2
    條，現行法規所定貨幣單位折算新臺幣條例第2條、中華民
    國九十六年罪犯減刑條例第2條第1項第3款、第7條、第9條
    之規定，並審酌被告因本件犯罪，對告訴人余文鈴及乙○○
    2人造成如事實欄所示之傷勢情形，又其於犯罪後尚能坦承
    犯行，且雖欲以新臺幣10萬元賠償告訴人2人之損害，惟因
    告訴人均不願接受，而無從達成和解（見原審卷第50頁），
    及告訴人余文鈴對本件交通事故亦與有過失等一切情狀，論
    處被告過失傷害人，量處拘役50日及減為拘役25日，且刑法
    第41條亦於95年7月1日修正公布施行，修正後之刑法第41條
    第1項前段規定易科罰金之折算標準以新台幣1千元、2千元
    或3千元折算1日，比較新舊法，新法並非較有利於舊法，而
    適用行為時之舊法，併諭知以銀元300元即新臺幣900元折算
    壹日之易科罰金標準。核其認事用法，俱無不合，量刑亦甚
    妥適。檢察官以被告不符合自首減刑之要件及難以感受被告
    犯後有何悔意，而依告訴人請求提起上訴，為無理由，應予
    駁回。
據上論斷，應依刑事訴訟法第368條，判決如主文。
本案經檢察官許美女到庭執行職務。
中　　華　　民　　國　　96　　年　　10　　月　　26　　日
　　　　　　　　　刑事第五庭審判長法　官　吳  敦
　　　　　　　　　　　　　　　　  法　官　張傳栗
　　　　　　　　　　　　　　　　  法　官　官有明
以上正本證明與原本無異。
不得上訴。
                                  書記官  廖素花
中　　華　　民　　國　　96　　年　　10　　月　　29　　日
附錄：本案論罪科刑法條全文
中華民國刑法第284條：
因過失傷害人者，處六月以下有期徒刑、拘役或五百元以下罰金
，致重傷者，處一年以下有期徒刑、拘役或五百元以下罰金。
從事業務之人，因業務上之過失傷害人者，處一年以下有期徒刑
、拘役或一千元以下罰金，致重傷者，處三年以下有期徒刑、拘
役或二千元以下罰金。
